【裁判字號】    95,訴,594
【裁判日期】    951027
【裁判案由】    違反稅捐稽徵法
【裁判全文】
臺灣臺北地方法院刑事判決
公  訴  人  臺灣臺北地方法院檢察署檢察官
被      告  甲○○
            乙○○
上列被告等因違反稅捐稽徵法案件，經檢察官聲請以簡易判決處
刑（94年度偵字第21061號），本院認不宜以簡易判決處刑，改
依通常程序審理，判決如下：
    主    文
甲○○、乙○○均無罪。
    理    由
一、公訴意旨略以：被告甲○○及乙○○二人為址設臺北市大安
    區○○○路○段四六號三樓古上海食府有限公司（下稱古上
    海公司）之實際負責人。該公司於民國八十九年六月間，向
    潘勇三、溫菊梅、高東郎、高朋志及高林采霜五人（下稱出
    租人）承租上址房屋，供古上海公司營業使用，雙方約定租
    賃期間自同年六月十四日至九十二年三月三十一日止，八十
    九年六月起至九十年三月止每月租金為新臺幣（下同）四十
    六萬元，並於每月十五日給付，而古上海公司分別於八十九
    年、九十年給付租金二百七十六萬元、四十六萬元時，即已
    依所得稅法規定扣取出租人所得稅款二十七萬六千元、四萬
    六千元之代扣稅款。被告二人明知扣繳義務人應於每月十日
    前將上月所扣稅款向國庫繳清，詎其竟意圖為自己不法之所
    有，且基於概括之犯意，自八十九年七月十日起至九十年一
    月十日止，均未向國庫繳納代扣之百分之十租金代扣稅款，
    而將該等代扣稅款共計三十二萬二千元予以侵占入己，致生
    損於國庫之稅收。因認被告二人涉有共同連續違反稅捐稽徵
    法第四十二條第二項犯嫌云云。
二、按「犯罪事實應依證據認定之，無證據不得認定其犯罪事實
    。」、「不能證明被告犯罪者．．．應諭知無罪之判決。」
    刑事訴訟法第一百五十四條第二項、第三百零一條第一項分
    別定有明文。自不得僅憑被告之辯解不可採，持為認定犯罪
    之論據。次按侵占罪之成立，以擅自處分自己持有之他人所
    有物，或變易持有之意為所有之意，而逕為所有人之行為為
    其構成要件；刑法上之侵占罪，以持有他人之物而實行不法
    領得之意思為構成條件，自必須所侵占之物，於不法領得以
    前，即已在其實力支配之下，始與持有之要素相符，最高法
    院亦著有十九年上字第一○五二號、二十年上字第一五七三
    號判例可資參照。又按，被告行為時所應適用之九十五年五
    月十日修正前所得稅法第八十八條第一項規定：「納稅義務
    人有左列各類所得者，應由扣繳義務人於給付時，依規定之
    扣繳率或扣繳辦法，扣取稅款，並依第九十二條規定繳納之
    ．．．」。亦即所得稅法所指之「扣繳」，係包括「扣取」
    及「繳納」二者；則稅捐稽徵法第四十二條第二項規定扣繳
    義務人侵占「已扣繳」之稅捐者，該「已扣繳」之稅捐者，
    應係指「已扣取」且待「繳納」之稅捐而言。
三、公訴人認被告二人涉有上開犯行，主要係以：被告二人在八
    十九年六月至十月租金均有按期給付租金與出租人，並非如
    被告所辯一開始就無力繳納租金，且租約亦明確約定，要由
    承租人（古上海公司）代扣稅金，而被告行為時所應適用之
    所得稅法第八十九條第一項第二款，定義之扣繳義務人包含
    「執行業務者」，被告二人雖非古上海公司登記負責人，但
    既為實際負責人，即屬執行業務之人，該段八十九年六月至
    十月間被告二人犯行堪以認定。經查，訊據被告雖坦承並未
    依規定繳納公訴人所指訴應繳納之稅款，惟堅詞否認有何侵
    占已扣繳稅款行為，辯稱：八十九年六月至十月間，應繳的
    稅都連同租金一起交給出租人了，之後，古上海公司經營困
    難，資金周轉困難，連租金都繳不起了，哪有能力先預扣一
    筆待繳稅款再侵占入己等語。經查，依古上海公司與出租人
    簽訂之房屋租賃契約，每月租金含百分之十稅金為四十六萬
    元，有租賃契約在卷可證（偵查卷第一一頁參照），而八十
    九年六月間起至八十九年十二月間，古上海公司共支付七紙
    發票人均為案外人何建民，面額各四十一萬四千元之支票與
    出租人，俟按月應繳租金前後使支票兌現，款項進入出租人
    之一、高東郎設於華南商業銀行股份有限公司石牌分行00
    0000000000號帳戶等情，有該七紙支票、前開帳
    戶存摺節影本影本在卷可稽（偵查卷第二七至三四頁參照）
    ，足認古上海公司並非每月給付四十六萬元之現金與出租人
    作為租金，而是交付該等支票與出租人，迨每月應繳租金前
    後，讓支票兌現即可。換言之，古上海公司僅須於出租人提
    示支票時，設法使該等面額四十一萬六千元之支票不要跳票
    即可，以一般商業實務，資金為公司營運之重要根本，如有
    現款可資周轉，實難想像公司會刻意保留一筆實際上存在之
    應繳稅款金額，復再予以易持有為所有侵占入己。此情徵之
    證人陶台生於偵查中結證：因被告甲○○付不出古上海公司
    之裝修費，而協議由蔡耀南擔任公司股東兼負責人（偵查卷
    第九四頁參照），核與證人蔡耀南於偵查中供稱：「我是負
    責人，但沒有實際經營，是我朋友陶台生介紹我去做他餐廳
    要改裝的事情，結果他錢付不出來，後來陶台生的朋友甲○
    ○就叫我做負責人，甲○○是那家公司的實際負責人。」等
    語相符（偵查卷第五五頁參照）。益證被告等經營古上海公
    司期間，資金周轉絕非寬裕。此從被告等用以支付租金之支
    票自八十九年十二月份起開始跳票，有卷附支票正反面影本
    （票載發票日依序為八十九年十二月十五日、九十年一月三
    十日、二月十二日、二月二十四日、三月二十四日）及臺北
    市票據交換所退票理由單可證（偵查卷第三五至三九頁參照
    ），暨出租人致臺北市國稅局大安分局說明書略以：「．．
    ．古上海食府有限公司自８９年６月１３日起承租上址，因
    經常欠租不付租金，經訴訟強制執行．．．」等語（偵查卷
    第二五頁參照），益見其實。雖被告辯稱曾有一段期間都已
    將應繳稅款給出租人報繳乙節無從證明，但就公訴人所訴事
    實與所提證據，亦難認有被告已於每月預扣下四萬六千元稅
    款而持有，再與侵占入己之事實存在。揆諸前段說明，依公
    訴人所提資料與證明方法，不能證明被告有將已扣取、待繳
    納之稅款，予以易持有為所有之事實存在。尚不得於該等稅
    款不存在之情形下，僅憑租賃契約約定古上海公司應依法辦
    理租金所得稅之扣繳以及古上海公司曾一度正常給付租金，
    遽認被告二人曾實際代扣稅款復予侵占。
四、綜上所述，公訴人所舉之證據與所指出之證明方法尚未足使
    本院確信被告二人犯罪。此外，於本院應依職權調查證據之
    範圍內，又查無其他積極證據足證被告有何公訴人所指犯行
    ，揆諸前開說明，不能證明被告二人犯罪，應為被告二人無
    罪之諭知。
據上論斷，應依刑事訴訟法第四百五十二條、第三百零一條第一
項，判決如主文。
本案經檢察官蕭方舟到庭執行職務。
中    華    民    國    95    年    10    月    27     日
                  刑事第十庭審判長法  官  吳秋宏
                                  法  官  紀文惠
                                  法  官  姚念慈
以上正本證明與原本無異。
如不服本判決，應於判決送達後十日內，檢具繕本向本院提出上
訴狀上訴於臺灣高等法院。
                                  書記官  劉芸珊
中    華    民    國    95    年    10    月    27     日


司法院資訊處製作；財團法人民間司法改革基金會備份。
